臺灣基隆地方法院民事裁定             100年度監宣字第53號
聲   請   人  許明珠
相  對  人即
受監護宣告人  許深
利害關係人    許超香
上列聲請人聲請對相對人監護宣告事件，本院裁定如下：
    主  文
宣告許深（男，民國○○年○月○○○日生，身分證統一編號：
Ｚ000000000號）為受監護宣告之人。
選定許明珠（女，民國○○年○月○日生、身分證統一編號：Ｚ0
00000000號）為受監護宣告之人之監護人。
指定許超香（女，民國○○○年○月○日生、身分證統一編號：
Ｚ000000000號）為會同開具財產清冊之人。
聲請程序費用新臺幣壹仟元由受監護宣告之人負擔。
    理  由
一、聲請意旨略以：聲請人許明珠為相對人許深之女，相對人於
    民國99年5月6日罹患重度失智症，雖延醫診治但不見起色，
    近日甚且已精神障礙，致不能為意思表示或受意思表示，或
    辨識其意思表示之效果，為此聲請准予裁定許深為受監護宣
    告之人，並選定聲請人許明珠為監護人、利害關係人許超香
    為會同開具財產清冊之人等語。
二、經查，聲請人所主張之上開事實，業據其提出戶籍謄本、親
    屬系統表、同意書、中華民國身心障礙手冊為證。本院前往
    基隆長庚醫院情人湖院區進行訊問，經詢問相對人之姓名、
    身體狀況、地點等簡易事項，相對人或以點頭回應，或沒有
    反應等情，有本院100年7月19日訊問筆錄在卷可稽；且長庚
    醫療財團法人基隆長庚紀念醫院吳雅雯醫師對相對人鑑定結
    果略以：「相對人罹患血管型失智症，無語言能力，對於他
    人接觸無主動口語表達，對詢問均以搖頭回應，但對問題內
    容之反應無辨識性，對於時間、地點、社會判斷、思考、記
    憶、計算能力等詢問，皆無法回應，無法理解或遵循簡單口
    語命令，飲食需經他人餵食，大小便使用尿布，自我清潔等
    日常生活自理完全依賴他人協助，全無經濟活動或管理處分
    金錢財物之能力。綜合以上所述，相對人臨床失智評分表評
    估分數為3 分，屬重度失智之程度，語言、動作、生活自理
    能力皆喪失，無法處理一般社會性事務及金融財務，故相對
    人對外界事務之知覺、理會、判斷能力喪失，已達到心神喪
    失之程度，其為意思表示、受意思表示和辨識其意思表示效
    果之能力已『完全不能』，且回復可能性極低」等語，此有
    長庚醫療財團法人基隆長庚紀念醫院100年8 月11日（100）
    長庚院基法字第160號函附精神鑑定報告書乙件在卷可按。
    綜合上開事證，聲請人所主張之上開事實，自堪信為真實。
三、按對於因精神障礙或其他心智缺陷，致不能為意思表示或受
    意思表示，或不能辨識其意思表示之效果者，法院得因本人
    、配偶、四親等內之親屬、最近一年有同居事實之其他親屬
    、檢察官、主管機關或社會福利機構之聲請，為監護之宣告
    ；受監護宣告之人應置監護人；法院為監護之宣告時，應依
    職權就配偶、四親等內之親屬、最近一年有同居事實之其他
    親屬、主管機關、社會福利機構或其他適當之人選定一人或
    數人為監護人，並同時指定會同開具財產清冊之人；法院選
    定監護人時，應依受監護宣告之人之最佳利益，優先考量受
    監護宣告之人之意見，審酌一切情狀，並注意下列事項：一
    受監護宣告之人之身心狀態與生活及財產狀況。二受監護宣
    告之人與其配偶、子女或其他共同生活之人間之情感狀況。
    三監護人之職業、經歷、意見及其與受監護宣告之人之利害
    關係。四法人為監護人時，其事業之種類與內容，法人及其
    代表人與受監護宣告之人之利害關係。民法第14條第1 項、
    第1110條、第1111條第1項及第1111條之1分別定有明文。本
    院審酌上開吳雅雯醫師所為之鑑定意見，認相對人因精神障
    礙或其他心智缺陷，已達不能為意思表示或受意思表示之程
    度，從而，聲請人聲請對相對人為監護之宣告，為有理由，
    應予准許。另參酌聲請人為相對人之女，相對人之生活事務
    由聲請人協助處理，鑑定時亦由其陪同等情，有本院100年7
    月19日訊問筆錄在卷可稽，且相對人之子女即聲請人、利害
    關係人許超香、許永照、許光輝、許秀麗、許珍貴、許孟煌
    等人均同意由聲請人擔任相對人之監護人，並由利害關係人
    擔任會同開具財產清冊之人，有聲請人提出之同意書附卷可
    參，聲請人、利害關係人於鑑定時亦陳述明確（見同上訊問
    筆錄），是認由聲請人擔任相對人之監護人，最能符合受監
    護宣告之人之最佳利益，爰選定聲請人為監護人，並指定利
    害關係人為會同開具財產清冊之人。故監護人即聲請人許明
    珠應依據民法第1113條準用同法第1099條第1 項之規定，對
    於受監護宣告之人即相對人之財產，會同許超香，於2 個月
    內開具財產清冊，並陳報法院，併此敘明。
四、依民事訴訟法第608條第1項，裁定如主文。
中    華    民    國   100    年    8     月    19    日
                  家事法庭法  官  何怡穎
以上正本係照原本作成。
如不服本裁定關於選定監護人及指定會同開具財產清冊之人等部
分，應於送達後10日內向本院提出抗告狀，並繳納抗告費新臺幣
1000元；其餘關於宣告監護之部分，不得抗告。
中    華    民    國   100    年    8     月    19    日
                          書記官  莊國南